【裁判字號】    98,訴,98
【裁判日期】    990316
【裁判案由】    侵權行為損害賠償
【裁判全文】
臺灣板橋地方法院民事判決                98年度訴字第98號
原      告  乙○○○
            丙○○
上  一  人
法定代理人  丁○○
共      同
訴訟代理人  廖修譽律師
被      告  甲○○
訴訟代理人  巫坤陽律師
上列當事人間侵權行為損害賠償事件，經本院於民國99年3月2日
言詞辯論終結，判決如下：
    主  文
被告應給付原告乙○○○新台幣捌萬參仟肆佰參拾元，及自民國
九十七年十二月六日起至清償日止，按年息百分之五計算之利息
。
原告乙○○○其餘之訴及原告丙○○之訴均駁回。
訴訟費用由被告負擔十分之一，餘由原告負擔。
本判決第一項得假執行。但被告得以新台幣捌萬參仟肆佰參拾元
預供擔保而免為假執行。
原告乙○○○其餘假執行之聲請及原告丙○○假執行之聲請均駁
回。
    事實及理由
一、原告乙○○○、丙○○（下稱乙○○○、丙○○）起訴主張
    ：乙○○○於民國97年8月2日上午10時20分許，推行幼兒車
    上載其孫即丙○○，遵行燈號行走於台北縣永和市○○路○
    段、永平路口之斑馬線，適被告駕駛車牌號碼3E-1558號自
    用小客車行經該路口，竟未注意車前狀況，不暫停讓行人先
    行通過，貿然轉彎，而猛烈撞擊乙○○○、丙○○，經送醫
    急救發現乙○○○受有左側髖挫傷、兩膝挫傷、其他表淺損
    傷、磨損或擦傷；丙○○受有右側肘扭傷及拉傷，嗣經持續
    追蹤門診，於8月5日發現乙○○○尚有頭部挫傷、四肢多處
    挫擦傷併瘀青等傷害；丙○○亦發現有右肘挫傷、顏面擦傷
    併挫傷等傷害，另乙○○○出現失眠、焦慮、憂鬱、莫名恐
    懼等症狀，經回診發現因該車禍造成環境適應障礙伴有混合
    性情緒等特徵；丙○○亦有失眠、惡夢、焦慮、恐慌、缺乏
    安全感、憂鬱、回溯等症狀，經診斷為長期性創傷後壓力疾
    患。而乙○○○原身體硬朗、個性樂觀；丙○○原活潑開朗
    ，惟於本件事故後，乙○○○、丙○○因前述之體傷及心理
    創傷，導致生活型態丕變，行為畏縮、憂鬱，丙○○甚至因
    回溯案發情形等症狀，常有噩夢、恐慌而致行為失控之情形
    發生。顯被告之不法行為已造成乙○○○、丙○○之身體、
    健康法益嚴重受損，爰依民法第184條第1項前段、第191條
    之2前段、第193條第1項、第195條第1項規定，請求被告賠
    償以下之損害：
  (一)乙○○○部分：新台幣（下同）45萬3,430元。
  1.增加上活上需要之支出：
    (1)醫療費用：乙○○○因此傷害支出醫療費用2,230元。
    (2)交通費用：乙○○○持續回診，支出計程車費1,200元。
  2.精神慰撫金：乙○○○經此次事故後，出現失眠、焦慮、憂
    鬱、莫名恐懼等症狀，經回診發現乙○○○因該車禍造成環
    境適應障礙伴有混合性情緒等特徵，然乙○○○原身體硬朗
    、個性樂觀，被告之傷害行為造成乙○○○之生活型態全然
    改觀，被告於事故後對乙○○○置之不理，乙○○○之精神
    遭受莫大之折磨，為此請求被告賠償精神損害45萬元。
  (二)丙○○部分：45萬2,896元。
  1.增加上活上需要之支出：
    丙○○因此傷害支出醫療費用2,896元。
  2.精神慰撫金：丙○○於事故後，出現失眠、惡夢、焦慮、恐
    慌、缺乏安全感、憂鬱、回溯等症狀，經診斷係長期性創傷
    後壓力疾患。丙○○年紀尚小，應有快樂童年，其原活潑開
    朗，卻因此事故，常回溯案發情形而有噩夢、恐慌而致行為
    失控，為此請求精神上損害賠償45萬元。
    並聲明：(一)被告應給付乙○○○45萬3,430元、丙○○45萬2
    ,896元，及均自起訴狀繕本送達翌日起至清償日止，按年息
    百分之5計算之利息。(二)願供擔保請准宣告假執行。
二、被告則以：(一)本件有關乙○○○部分之事實，被告於警訊筆
    錄及檢察官偵訊時，皆承認確實有過失傷害之行為，但其受
    傷之情形並無頭部挫傷，頭部為身體最重要、明顯之部位，
    倘乙○○○確受有頭部挫傷，衡情於97年8月2日之診斷證明
    書上應會載明，斷無於3日後由不同醫師診察始發現，足見
    原告此部份之主張不足採信。且乙○○○於事發當時之談話
    紀錄表亦僅表示「左邊屁股及右腳有受傷」，其所提出之受
    傷照片亦無頭部之照片，益證其受傷之情形並無頭部挫傷。
    (二)被告並未碰撞丙○○，其所提出之天主教會耕莘醫院永和
    分院（下稱耕莘醫院永和分院）診斷證明書2紙，其中97年8
    月2日之診斷為「似右側肘扭傷及拉傷」、而97年8月5日卻
    診斷為「右肘挫傷、顏面擦傷併挫傷」，前後顯然不同，足
    見原告之主張不足採信。(三)起訴狀所提診斷證明書，其上均
    已載明不得作訴訟用途，自不得以此作為主張之證據，被告
    亦否認其真實性。(四)乙○○○之醫藥費、交通費合計3,430
    元，被告願如數支付，精神慰撫金部分，由於乙○○○僅受
    輕微挫傷及擦傷，其主張45萬元顯屬過高，被告主張應以2
    萬元為適當；丙○○部分，被告並未碰撞到他，其起訴主張
    損害賠償，並無理由等語置辯，並聲明：(一)乙○○○之訴於
    超過2萬3,430元之範圍，應予駁回；(二)丙○○之訴駁回；(三)
    如受不利判決，願供擔保請准宣告免為假執行。
三、乙○○○、丙○○主張之上揭車禍過失傷害事實，業據提出
    臺灣板橋地方法院檢察署98年度調偵字第623號起訴書及耕
    莘醫院永和分院診斷證明書6紙在卷為證（本院板調字卷第8
    至13頁、本院訴字卷第145至147頁），被告不爭執對乙○○
    ○有過失傷害行為，惟否認乙○○○受有頭部挫傷，亦否認
    撞及丙○○，並否認上開6紙診斷證明書之真實性。經查：
  (一)本件交通事故經本院刑事庭98年度交易字第495號刑事判決
    略以：乙○○○因本件傷害行為受有左側髖挫傷、兩膝挫傷
    、其他表淺損傷、磨損或擦傷、多處及未明示位置之傷害，
    有耕莘醫院永和分院乙診字第乙0000000000號乙種診斷證明
    書1紙為憑，足認被告之過失行為與乙○○○之傷害間具有
    相當因果關係無訛。至乙○○○另提呈之耕莘醫院永和分院
    於97年8月5日門診時所診斷開立之乙診字第乙0000000000號
    乙種診斷證明書1紙，記載乙○○○受有「頭部挫傷、四肢
    多處挫擦傷併瘀青」之傷害，與上述急診時之診斷內容容有
    差異，經本院依職權函詢上述2紙診斷證明書之差異後，耕
    莘醫院永和分院函覆說明以：「因患者8/5回診主訴有頭暈
    、噁心及車禍病史，故診斷比急診多一個頭部挫傷診斷。」
    等語。惟頭暈、噁心之症狀均係乙○○○主觀上之感官認定
    ，是否確有頭暈、噁心之症狀，並無其他證據可資佐證；且
    造成頭暈、噁心之原因萬端，是否可因乙○○○主訴有此症
    狀，即當然認定乙○○○受有頭部挫傷之傷害，亦非無疑；
    況醫師係執行業務之專業人員，衡諸常情，對於頭部受傷之
    明顯傷勢，於急診開立診斷證明書時，疏未注意之可能性應
    甚為低微，惟遍查全卷，均無客觀上之醫學檢驗足以證明乙
    ○○○受有「頭部挫傷」之傷害；復依乙○○○所提呈之14
    張照片中，亦均未攝及頭部挫傷之傷勢情形。至於門診時所
    開立之診斷證明書所敘及「四肢多處挫擦傷併瘀青」之診斷
    內容，相較於急診時所開立之診斷證明書，尚嫌籠統；且門
    診時間係於97年8月5日，距離車禍發生當日已有3日之遙，
    而無法排除車禍發生後始產生其他傷害之可能性。是以，乙
    ○○○所受之傷害，應以97年8月2日急診時之診斷證明書為
    可採，公訴意旨依據乙○○○97年8月5日門診時之診斷證明
    書記載，而認其受有「頭部挫傷、四肢多處挫擦傷併瘀青」
    之傷害云云，容有未洽等語（本院訴字卷第185頁背面、第
    186頁）。參以乙○○○於97年8月2日臺北縣政府警察局永
    和分局道路交通事故談話紀錄時表示其有受傷，其左邊屁股
    和右腳有受傷云云（本院訴字卷第44頁），則被告抗辯乙○
    ○○未受有頭部挫傷等語，應為可採。
  (二)丙○○於98年6月23日臺灣板橋地方法院檢察署訊問筆錄陳
    稱：「（是否記得愛當時跌倒的情況？）當時我們在斑馬線
    上，被告用車撞愛，我當時坐在三輪車上，我的三輪車跌倒
    ，我才跌倒」等語（本院訴字卷第130頁），參以耕莘醫院
    永和分院急診病歷記載：「走路被撞傷，現無外傷疼痛」等
    語（本院訴字卷第163頁），且本院98年度交易字第495號判
    決略以：丙○○於97年8月2日急診時，經診斷受有「似左側
    肘扭傷及拉傷」之傷害，復於97年8月5日門診時，經診斷受
    有「右肘挫傷、顏面擦傷併挫傷」之傷害，此固有耕莘醫院
    永和分院乙診字第0970802025號、第0000000000號乙種診斷
    證明書各1紙在卷可稽。惟觀諸該院針對上開急診時診斷證
    明書之說明略以：「似右側肘扭傷及拉傷」表相似或疑似的
    意思，「似」字代表可能有受傷等語，足見丙○○於於97年
    8月2日急診時，是否受有「右側肘扭傷及拉傷」，實屬有疑
    ，縱經學有專精之急診醫師檢視、判斷，仍無法確認，因而
    在上開急診時之診斷證明書診斷欄使用「似」字。至上開門
    診時之診斷證明書固記載丙○○受有「右肘挫傷、顏面擦傷
    併挫傷」之傷害，惟所稱「右肘挫傷」之傷害，與急診時診
    斷「似右側肘扭傷及拉傷」之傷害已有不同，尚無從佐證急
    診時所載之傷害確屬實在；且門診時間係於97年8月5日，距
    離車禍發生當日已有3日之遙，無法排除車禍發生後始產生
    其他傷害之可能性；況顏面所受傷害理應甚為明顯、一望即
    知，醫師係執行業務之專業人員，衡諸常情，對於顏面受傷
    之明顯傷勢，疏未注意之可能性亦應甚為低微，然經專業之
    急診醫師診斷後，仍未診斷丙○○受有顏面之傷害，再參酌
    丙○○於97年8月2日急診時之急診護理記錄記載：丙○○現
    身上無明顯外傷，自述無疼痛之處，四肢活動正常，經醫師
    理學檢查後亦無發現明顯外傷等語，益徵其於車禍後急診時
    ，並未有顏面之外傷，是以丙○○所受「顏面擦傷併挫傷」
    之傷害，是否為本件車禍所造成，亦非無疑等語（本院訴字
    卷第187頁）。是被告抗辯並未撞到丙○○，丙○○起訴請
    求損害賠償，並無理由等情，亦為可採。
四、按「因故意或過失，不法侵害他人之權利者，負損害賠償責
    任」、「汽車、機車或其他非依軌道行駛之動力車輛，在使
    用中加損害於他人者，駕駛人應賠償因此所生之損害」、「
    不法侵害他人之身體或健康者，對於被害人因此喪失或減少
    勞動能力或增加生活上之需要時，應負損害賠償責任」、「
    不法侵害他人之身體、健康、名譽、自由、信用、隱私、貞
    操，或不法侵害其他人格法益而情節重大者，被害人雖非財
    產上之損害，亦得請求賠償相當之金額」，民法第184條第1
    項前段、第191條之2前段、第193條第1項、第195條第1項前
    段分別定有明文。查被告駕駛自用小客車車行經路口，本應
    注意汽車行經行人穿越道遇有行人穿越時，無論有無交通指
    揮人員指揮或號誌指示，均應暫停讓行人先行通過，而當時
    並無不能注意之情事，竟疏未注意行人穿越道上之行人乙○
    ○○，致該自小客車之左前側擦撞乙○○○，使乙○○○受
    有左側髖挫傷、兩膝挫傷、其他表淺損傷、磨損或擦傷之傷
    害。依上開規定，乙○○○自得向被告請求損害賠償，茲就
    乙○○○各項請求分述如下：
  (一)增加上活上需要之支出：
  1.醫療費用：
    乙○○○請求被告賠償醫療費用2,230元，業據提出耕莘醫
    院永和分院醫療費用收據為證（本院板調字卷第23至27頁）
    ，被告自應如數給付之。
  2.交通費用：
    乙○○○主張其因本件車禍致支出交通費用共計1,200元，
    業據提出計程車車資證明為證（本院板調字卷第28至32頁）
    ，參以卷附耕莘醫院永和分院診斷證明書記載「病患於97年
    8月2日因上述診斷（左側髖挫傷、兩膝挫傷、其他表淺損傷
    、磨損或擦傷、多處及未明示位置者）至本院急診就醫治療
    。宜門診追蹤治療」等語（本院板調字卷第8頁），且乙○
    ○○28年生，年屆70，堪認乙○○○確有搭乘計程車就醫之
    必要，故乙○○○請求被告給付交通費用1,200元，為有理
    由。
  (二)精神慰撫金：乙○○○主張因被告之傷害行為，以致出現失
    眠、焦慮、憂鬱、莫名恐懼等症狀，經回診發現乙○○○因
    該車禍造成環境適應障礙伴有混合性情緒等特徵，乙○○○
    原身體硬朗、個性樂觀，卻因此導致生活型態全然改觀，精
    神遭受莫大之折磨，故請求被告賠償精神損害賠償45萬元。
    本院斟酌乙○○○車禍受傷情況及乙○○○初中畢業、財產
    有不動產5筆、投資7筆；被告大學畢業、工作所得每月1萬
    6,000元、財產有不動產5筆、投資1筆（本院訴字卷第201至
    204頁、第207至209頁）之兩造身分、地位、經濟能力等節
    ，認被告應賠償乙○○○之精神慰撫金以8萬元為適當，逾
    此範圍則屬無據。
  (三)綜上所述，被告應給付乙○○○醫療費用2,230元、交通費
    用1,200元、精神慰撫金8萬元，合計8萬3,430元。
五、從而，乙○○○依侵權行為損害賠償之法律關係，訴請被告
    給付8萬3,430元，及自起訴狀繕本送達翌日即97年12月6日
    （本院板調字卷第36-1頁）起至清償日止，按年息百分之5
    計算之利息，洵屬正當，應予准許，至逾此範圍之請求，則
    無理由，不應准許。丙○○依侵權行為損害賠償之法律關係
    ，請求被告給付45萬2,896元及法定遲延利息，為無理由，
    應予駁回。
六、兩造陳明願供擔保請為准、免假執行之宣告，就乙○○○勝
    訴部分，金額在50萬元以下，應依職權宣告假執行，並酌定
    相當擔保金額宣告免為假執行；至乙○○○其餘敗訴及丙○
    ○敗訴部分，假執行之聲請已失依附，應併駁回之。
七、本件事證已臻明確，兩造其餘主張及攻擊防禦方法，核與判
    決結果不生影響，爰不一一論述，附此敘明。
據上論結，本件乙○○○之訴為一部有理由，一部無理由；丙○
○之訴為無理由，依民事訴訟法第79條、第85條第1項前段、第3
89條第1項第5款、第392條第2項，判決如主文。
中    華    民    國    99    年    3     月    16    日
                  民事第二庭法  官  連士綱
以上正本係照原本作成
如對本判決上訴，須於判決送達後20日內向本院提出上訴狀
中    華    民    國    99    年    3     月    16    日
                            書記官  吳俞玲

司法院資訊處製作；財團法人民間司法改革基金會備份。
